【裁判字號】    98,審訴,17
【裁判日期】    980615
【裁判案由】    違反毒品危害防制條例
【裁判全文】
臺灣臺東地方法院刑事判決              98年度審訴字第17號
公  訴  人  臺灣臺東地方法院檢察署檢察官
被      告  甲○○
                  （現另案於臺灣臺東監獄岩灣分監執行中）
上列被告因施用毒品案件，經檢察官提起公訴（98年度毒偵字第
113號），本院依簡式審判程序審理判決如下：
    主    文
甲○○施用第一級毒品，累犯，處有期徒刑拾月。扣案之含包裝
袋壹只之第一級毒品海洛因壹包（驗餘淨重壹點伍肆肆零公克）
、含包裝袋貳只之第二級毒品甲基安非他命貳包（驗餘分別淨重
零點捌伍肆壹公克、零點玖零壹公克）沒收銷燬之。
    犯罪事實
一、甲○○前於民國94年間因施用毒品案件，經臺灣桃園地方法
    院以94年度毒聲字第1024號裁定令入勒戒處所施以觀察、勒
    戒，因認有繼續施用毒品之傾向，復經同院以95年度毒聲字
    第419號裁定令入戒治處所施以強制戒治，嗣經同院裁定停
    止強制戒治，所餘戒治期間付保護管束，於95年12月25日因
    停止戒治釋放出所，並於96年3月29日保護管束期滿執行完
    畢，經臺灣桃園地方法院檢察署檢察官以96年度戒毒偵字第
    8號為不起訴處分確定；又於95年間因持有第一級毒品案件
    ，經同院以95年度歷簡字第1300號判處有期徒刑3月確定，
    於95年12月6日易科罰金執行完畢。詎仍不知悔改，明知海
    洛因及甲基安非他命均經公告列為毒品危害防制條例第2條
    第2項第1款、第2款之第一、二級毒品，不得非法持有、施
    用，仍基於施用第一級毒品海洛因及第二級毒品甲基安非他
    命之犯意，於98年1月28日晚上6時許，在桃園縣中壢火車站
    附近之貝多芬汽車旅館內，以將海洛因及甲基安非他命同置
    於玻璃球（未扣案）內點火燒烤吸食煙霧之方式，同時施用
    海洛因及甲基安非他命1次。嗣於98年1月31日晚上8時30分
    許，另因毒品、詐欺案件通緝而於新竹火車站前為警緝獲到
    案，並扣得海洛因1包（驗前淨重1.5490公克，驗後淨重1.5
    440公克）及甲基安非他命2包（驗前分別淨重0.8551公克、
    0.9050公克，驗後淨重0.8541公克、0.9031公克），嗣在承
    辦警員基於單純主觀之懷疑下，查問其是否施用毒品，而於
    偵查犯罪之檢警機關尚不知犯罪事實前，甲○○乃坦承施用
    甲基安非他命而接受裁判，並得其同意採尿送驗，結果呈嗎
    啡、安非他命及甲基安非他命陽性反應，而悉上情。
二、案經新竹市警察局移送臺灣新竹地方法院檢察署呈請臺灣高
    等法院檢察署令轉臺灣桃園地方法院檢察署再呈請臺灣高等
    法院檢察署令轉臺灣臺東地方法院檢察署檢察官偵查起訴。
    理    由
一、據以論罪之證據名稱：
（一）被告甲○○於警詢、檢察官偵訊及本院準備程序、審理時
      之自白。
（二）新竹市警察局毒品犯罪嫌疑人尿液採驗作業管制紀錄1份
      、臺灣檢驗科技股份有限公司濫用藥物檢驗報告1份、行
      政院衛生署草屯療養院鑑定書1份。
（三）扣案之海洛因1包（驗前淨重1.5490公克，驗後淨重1.544
      0公克）及甲基安非他命2包（驗前分別淨重0.8551公克、
      0.9050公克，驗後淨重0.8541公克、0.9031公克）。
（四）臺灣臺東地方法院檢察署刑案資料查註紀錄表、臺灣高等
      法院被告前案紀錄表各1份。
（五）綜上各節相互佐證，被告自白核與事實相符，應堪採信，
      本件事證明確，被告犯行堪以認定，應予依法論科。
二、論罪量刑之理由：
（一）按海洛因及甲基安非他命為毒品危害防制條例所列管之第
      一級及第二級毒品，該條例第2條第2項第1款及第2款規定
      甚明，是核被告甲○○所為，係犯毒品危害防制條例第10
      條第1項及第2項之施用第一級、第二級毒品罪。被告持有
      第一級及第二級毒品之低度行為，應為施用第一級及第二
      級毒品之高度行為所吸收，不另論罪。次按海洛因為中樞
      神經抑制劑、安非他命類毒品係中樞神經興奮劑，二者作
      用機轉不同，本不宜共用，然對毒品施用者並無考慮此一
      原則之必要，通常可視其習性，同時混和施用任何毒品，
      有法務部調查局94年6月8日調科壹字第09400229960號函
      文可資參考，第一級毒品海洛因及第二級毒品甲基安非他
      命既可混和施用，又查無被告分別施用之證據，是被告自
      承其係同時混和施用海洛因及甲基安非他命乙節尚屬可採
      。從而，被告係以一行為同時觸犯上開2罪名，為想像競
      合犯，應從一重之毒品危害防制條例第10條第1項之施用
      第一級毒品罪處斷。公訴人就此認被告係基於各別犯意及
      行為而分別施用海洛因、甲基安非他命，應予分論併罰等
      語，尚有誤會。又被告前有如犯罪事實欄所載之論罪科刑
      執行情形，此有臺灣高等法院被告前案紀錄表1份附卷可
      考，其於有期徒刑執行完畢後，5年以內故意再犯本案有
      期徒刑以上之罪，為累犯，應依刑法第47條第1項之規定
      加重其刑。另按刑法第62條所規定之自首，係以犯人在犯
      罪未發覺前，向該管公務員自承犯罪，而受法律之裁判為
      要件。所謂未發覺，乃指犯罪事實未為有偵查犯罪職權之
      公務員發覺，或犯罪事實雖已發覺，而犯人為誰，尚不知
      者而言。而向該管公務員自承其犯罪，不以先自向該公務
      員告知為必要，即受追問時，告知其犯罪仍不失為自首（
      最高法院92年度臺上字第487號判決意旨參照），惟刑法
      第62條既已將自首之規定修正為得減輕其刑，其修法理由
      則謂「自首之動機不一而足，有出於內心悔悟者，有由於
      情勢所迫者，亦有基於預期邀獲必減之寬典者。對於自首
      者，依現行規定一律必減其刑，不僅難於獲致公平，且有
      使犯人恃以犯罪之虞。在過失犯罪，行為人為獲減刑判決
      ，急往自首，而坐令損害擴展之情形，亦偶有所見。必減
      主義，在實務上難以因應各種不同動機之自首案例，而得
      減主義，既可委由裁判者視具體情況決定減輕其刑與否，
      運用上較富彈性，真誠悔悟者可得減刑自新之機，而狡黠
      陰暴之徒亦無所遁飾，可符公平之旨，宜予採用」。查被
      告於98年1月31日晚上8時30分許，因另案通緝到案，在承
      辦警員基於單純主觀之懷疑下，查問其是否施用毒品，而
      於偵查犯罪之檢警機關尚不知本案犯罪事實前，被告乃坦
      承上開施用甲基安非他命之犯行，此有被告98年2月1日警
      詢筆錄附卷可參，是被告於警詢時之供承，固可認符合自
      首要件，然其係因另案遭到通緝，為警緝獲後，迫於情勢
      始坦白犯行，且其僅坦認施用甲基安非他命之犯行，對於
      施用海洛因部分則未提及，因此，其非屬真誠悔悟，本院
      認仍不宜依自首之規定予以減刑，特此敘明。
（二）爰審酌被告前經觀察勒戒、強制戒治之機會，猶因施用海
      洛因、甲基安非他命再犯本罪，顯未衷心悛悔，漠視法令
      之禁制，恣意濫用藥品，惟兼衡酌其施用海洛因、甲基安
      非他命所生危害實以自戕健康為主，於他人尚無明顯重大
      危害，及犯後終能供認無隱，態度尚佳，其生活狀況、智
      識程度等一切情狀，量處如主文所示之刑。末按查獲之第
      一、二級毒品，不問屬於犯人與否，沒收銷燬之，毒品危
      害防制條例第18條第1項前段定有明文，故被告經法院為
      有罪之科刑判決時，查獲之毒品，與被告本案所犯並經法
      院諭知有罪者若全然無關，固不得於該有罪判決之主刑下
      宣告沒收；至若查獲之毒品，與被告被訴之本案非全然無
      關，法院自應於主刑下宣告沒收（最高法院94年度臺上字
      第1227號判決意旨參照）。又同條例第18條第1項規定，
      得諭知沒收並銷燬之者，以查獲之毒品及專供製造或施用
      毒品之器具為限，固不及於毒品之外包裝，惟若外包裝與
      沾附之毒品無法析離，自應將外包裝併該毒品諭知沒收並
      銷燬之（最高法院94年度臺上字第6213號判決意旨可參）
      。又檢驗海洛因成分時，一般以傾倒方式將海洛因自包裝
      袋內倒出而分離秤重，必要時輔以刮勺刮取包裝袋內粉末
      ，但無論以何方式分離，包裝袋內均會有極微量海洛因殘
      留；再檢驗甲基安非他命時，剩餘之包裝袋如以溶劑加入
      包裝袋內溶洗，仍可檢出甲基安非他命，如要包裝袋完全
      不殘留甲基安非他命，則須以溶劑多次反覆一直清洗包裝
      袋至清洗出之溶劑完全檢不出甲基安非他命為止，才能確
      認包裝袋不再含甲基安非他命，此有法務部調查局93年3
      月19日調科壹字第09300113060號函、高雄醫學大學附設
      中和紀念醫院93年4月13日管認可第005號檢驗報告可查（
      參法官辦理刑事案件參考手冊〈一〉－毒品危害防制條例
      部分，94年12月編印，頁334、335）。查被告前揭為警查
      獲而扣案之海洛因1包（驗前淨重1.5490公克，驗後淨重1
      .5440 公克）及甲基安非他命2包（驗前分別淨重0.8551
      公克、0.9050公克，驗後淨重0.8541公克、0.9031公克）
      ，係屬查獲之第一、二級毒品業如上述，依毒品危害防制
      條例第18條第1項前段規定，不問屬於被告與否，皆應宣
      告沒收銷燬之。又包裹前開海洛因、甲基安非他命之包裝
      袋3只，雖係被告用於包裝毒品，防止其裸露、逸出及受
      潮，以便攜帶、持有與施用，惟參諸上開說明，鑑定機關
      鑑定時，無論以何種方式分離毒品秤重，各該包裝袋內仍
      會有毒品殘留，縱令以刮勺刮取或溶劑加入包裝袋內溶洗
      ，一般仍會有極微量之毒品殘留其內，是上揭包裝袋既均
      用以盛裝海洛因、甲基安非他命，則該等包裝袋與其內包
      裝之海洛因、甲基安非他命分離時，仍會有極微量之海洛
      因、甲基安非他命殘留而難以析離，足認與上開海洛因、
      甲基安非他命具有不可析離之關係，依毒品危害防制條例
      第18條第1項前段規定，仍應併諭知沒收銷燬。至前開海
      洛因1包、甲基安非他命2包送鑑定時，經鑑定機關分別另
      取0.0050公克、0.0010公克、0.0019公克鑑驗用罄，此部
      分均已滅失，爰不予宣告沒收銷燬之。至於被告施用甲基
      安非他命及海洛因所使用之玻璃球，為被告所有供施用甲
      基安非他命、海洛因所用之物，但已經被告丟棄乙情，業
      據被告陳明在卷，且其非屬專供施用毒品之器具，亦未扣
      案，其沒收與否對於預防犯罪及公共利益或公共安全之維
      護，並無絕對影響，為免將來執行困難，爰不另為沒收之
      諭知，附此敘明。
三、應適用之法條：
    依刑事訴訟法第273條之1第1項、第299條第1項前段、第310
    條之2、第454條，毒品危害防制條例第10條第1項、第2項、
    第18條第1項前段，刑法第11條、第47條第1項、第55條，判
    決如主文。
本案經檢察官乙○○到庭執行職務
中    華    民    國    98    年    6    月    15    日
                   刑事第二庭   法  官  盧亨龍
以上正本證明與原本無異。
如不服本判決應於收受送達後10日內向本院提出上訴書狀，並應
敘述具體理由；其未敘述上訴理由者，應於上訴期間屆滿後20日
內向本院補提理由書（均須按他造當事人之人數附繕本）。「切
勿逕送上級法院」。告訴人或被害人對於本判決如有不服，請書
具不服之理由狀，請求檢察官上訴者，其上訴期間之計算係以檢
察官收受判決正本之日期為準。
                                書記官  石佳琪
中    華    民    國    98    年    6     月    16    日
附錄本案論罪科刑法條全文：
毒品危害防制條例第10條
施用第一級毒品者，處六月以上五年以下有期徒刑。
施用第二級毒品者，處三年以下有期徒刑。


司法院資訊處製作；財團法人民間司法改革基金會備份。
